【裁判字號】    98,簡上,353
【裁判日期】    980828
【裁判案由】    詐欺
【裁判全文】
臺灣高雄地方法院刑事判決             98年度簡上字第353號
上  訴  人
即  被  告  丙○○
                    居高雄縣大.
上列上訴人因詐欺案件，不服本院高雄簡易庭民國98年3 月25日
98年度審簡字第1229號第一審簡易判決（聲請簡易判決處刑案號
：臺灣高雄地方法院檢察署98年度偵字第2428號），提起上訴，
本院管轄之第二審合議庭判決如下：
    主  文
上訴駁回。
    事  實
一、丙○○可預見如將存摺、印章、提款卡、密碼提供予他人使
    用，可能供犯罪集團用以作為對他人為財產上犯罪之犯罪工
    具，以遂行犯罪計畫並逃避偵查，竟基於幫助詐欺之不確定
    故意，於民國97年9 月23日在高雄縣大寮鄉○○路上麥當勞
    ，將其開立之大寮郵局00000000000000號帳戶之存摺、提款
    卡、印章及密碼交付與真實姓名年籍不詳自稱「林經理」之
    詐欺集團成員，容任該人與其所屬之犯罪集團使用上開帳戶
    ，供作向不特定民眾詐欺取財犯罪使用。嗣該詐欺集團成員
    利用上開帳戶，而分別為下列詐欺取財行為：
  (一)於同月24日下午2 時許，冒充丁○○之媳婦以電話向丁○○
    佯稱「其有新台幣（下同）16萬元之支票到期，亟需用錢」
    等語，致丁○○陷於錯誤而於同日下午2 時31分許，在基隆
    市○○路合作金庫基隆分行匯款5 萬元至上開帳戶。嗣經丁○○查證後始知受騙，遂報警處理。
  (二)於同日下午2 時40分許，冒充戊○○之孫女以電話向戊○○
    佯稱「因玩股票被套牢，現在亟需用錢，能否先借款5 萬元
    」等語，致戊○○陷於錯誤，而至高雄市三民區○○○路彰
    化銀行匯款5 萬元至上開帳戶。嗣經戊○○發覺有異後，遂
    報警處理。
  (三)以電話向乙○○佯稱「其於97年6 月份辦理中華電信手機門
    號積欠通話費43000 元，且其富邦銀行帳戶遭盜用洗錢100
    萬元，要於當日下午4 時前將錢領出來拿去郵局匯款到法院
    公證」等語，致乙○○陷於錯誤，而於同月24日下午3 時53
    分許至高雄市三民區○○○路彰化銀行匯款43000 元至上開
    帳戶。嗣經乙○○發覺有異後，遂報警處理。
二、案經高雄縣政府警察局林園分局報請臺灣高雄地方法院檢察
    署檢察官偵查並聲請簡易判決處刑。
    理  由
壹、證據能力部分：
一、按被告以外之人於審判外之陳述，雖不符刑事訴訟法第159
    條之1 至之4 等4 條之規定，而經當事人於審判程式同意作
    為證據，法院審酌該言詞陳述或書面陳述作成時之情況，認
    為適當者，亦得為證據；當事人、代理人或辯護人於法院調
    查證據時，知有第159 條第1 項不得為證據之情形，而未於
    言詞辯論終結前聲明異議者，視為有前項之同意，刑事訴訟
    法第159 條之5 第1 項定有明文。本案證人即被害人丁○○
    、戊○○、乙○○於警詢中之陳述，雖屬傳聞證據，惟其等
    未再於本院審理中為陳述，且查無符合同法第159 條之1 至
    之4 等前4 條之情形，檢察官、被告均已知悉該陳述屬傳聞
    證據，且未爭執上開證人陳述之證據能力，又本院審酌上開
    證述於作成之外部情狀，均無任何不適當之情況，認以之作
    為本案之證據，應屬適當，是上開證人於警詢中證述均應有
    證據能力。
二、至卷附之存摺交易明細等件，均電腦機器處理轉帳交易後，
    直接作成之電磁紀錄所列印之資料，並無涉入人為知覺、記
    憶過程之錯誤危險，且為一般業務上製作之資料，應非傳聞
    證據，具有證據能力，併予說明。
貳、實體部分：
一、訊據被告丙○○固坦承有於前揭時間、地點將其所申設之上
    開郵局帳戶之存摺、提款卡、印章、密碼交付予自稱為「林
    經理」之人之事實，惟矢口否認有何幫助詐欺取財之犯行，
    辯稱：伊當時只是想要向銀行申辦貸款，因對方稱其信用不
    佳，要先幫其作財力證明，並在伊帳戶上作有存款、領款之
    交易紀錄，以表示伊有能力還款，伊才會把存摺存、提款卡
    及印章交予林經理，林經理說幫伊作財力證明再送給銀行要
    4 、5 天時間，等通過後才會通知伊，伊當時是要辦理個人
    信貸10萬元，後來伊都沒有拿到錢，且「林經理」一直拖時
    間，直到伊去華南銀行辦理伊在該行帳戶的事，該行承辦人
    員才告知伊帳戶已遭凍結，因此才知悉遭「林經理」詐騙云
    云。經查：
  (一)上開郵局帳戶係被告所申請辦理，又被告因缺錢花用，又看
    見刊登於自由時報廣告版之「代辦銀行貸款」廣告，遂按廣
    告上登載之0000000000號電話與真實姓名、年籍不詳，自應
    為「林經理」之人聯絡，經「林經理」聲稱需先交付金融機
    構帳戶以製作財力證明取信銀行等語，被告即與「林經理」
    相約於上揭時間、地點，將上開郵局帳戶交付予該「林經理
    」使用等情節，均經被告供述甚明（見本院簡上卷第22、73
    、74頁），並有上開郵局帳戶之郵政儲金立帳申請書影本、
    代辦信用貸款小廣告影本、遠傳電信股份有限公司97年9 月
    通話明細單各1 紙在卷可參（見偵卷第9 頁，本院簡上卷第
    7 、8 頁）。又被告將所申請上開郵局帳戶之存摺、印章、
    提款卡、密碼交付予「林經理」後，該帳戶即為詐騙集團成
    員持有使用，而分別於前揭時間撥打電話予被害人丁○○、
    乙○○、戊○○，並且以事實欄所示方式詐騙金錢，致被害
    人丁○○、乙○○、戊○○均陷於錯誤，而分別將前揭款項
    匯入詐騙集團成員指定之被告所申設之上開郵局帳戶內之事
    實，並經被害人即證人丁○○、乙○○、戊○○分別於警詢
    中證述明確（見偵卷第7 至14頁），並有丁○○填寫之合作
    金庫銀行匯款申請書回條聯影本、乙○○填寫之郵政國內匯
    款執據影本、戊○○填寫之彰化銀行匯款回條聯影本、中華
    郵政股份有限公司鳳山郵局97.10.21鳳營字第0970101305號
    函文及函附丙○○上開郵局帳戶之最近交易明細資料等件在
    卷可資佐證（見偵卷第15至18、20頁）。從而，上開事實自
    均堪以認定。
  (二)被告確實為申辦貸款之目的，交付前開郵局帳戶之存摺、印
    章、提款卡、密碼予「林經理」使用，致該帳戶於隔日即遭
    到詐騙集團成員持以詐欺被害人之情，已經認定如前，又被
    告提供其所有上開存摺、印章、提款卡、密碼供詐騙集團成
    員與被害人聯絡詐騙使用，尚非直接向被害人施以欺罔之詐
    術行為，且亦無證據證明被告有參與前開不詳詐騙集團成員
    所為詐欺取財犯行之構成要件行為，是被告上開所為，應屬
    對於詐欺集團成員遂行詐欺取財犯行，資以助力之幫助行為
    無疑。再按行為人對於構成犯罪之事實，預見其發生而其發
    生並不違背其本意者，以故意論，刑法第13條第2 項定有明
    文。今日社會大眾至金融機構如銀行、郵局等開設帳戶使用
    ，均十分便利，且無特殊身分限制，苟有使用金融存款帳戶
    之正當用途，自得以本人名義或可信賴之親友申請，如使用
    他人名義之帳戶，反須承受帳戶名義人利用通知掛失止付及
    換摺等方式，盜領帳戶內款項之風險；故苟非具意圖以他人
    金融機構帳戶從事不法用途，藉以逃避查緝，自無向他人借
    用之理；加以目前電話詐騙橫行，受害者不計其數，屢經媒
    體以顯著篇幅報導，而詐騙集團成員為遂行詐欺取財之目的
    並逃避查緝，於進行詐騙行為之前，本即會先取得人頭帳戶
    以供被害人匯款，是依一般人通常之知識、經驗，自可瞭解
    他人要求提供金融機構帳戶，目的乃為隱匿實際犯罪行為人
    之身分並逃避追查，而係作為詐騙集團取得不法犯罪所得之
    用。再者，參酌被告於本院審理時陳稱：伊因沒有錢，急需
    生活費及繳納房租，想向銀行貸款10萬元，但因伊沒有財力
    證明、薪資證明，所以才要透過「林經理」申請貸款，「林
    經理」要做資金出入之明細，以向銀行證明伊有能力還款，
    所以伊才要提供郵局帳戶予「林經理」，又「林經理」說為
    避免伊將存入帳戶內之金錢領走，必需一併交付提款卡，又
    為測試該提款卡之真實性，亦需交付密碼等語（見本院簡上
    卷第73至75頁）；又於本院準備程序中陳稱：伊知道交付帳
    戶予林經理，帳戶可能被用以作為不法用途，但伊用意不是
    如此，伊之所以給林經理帳戶，是因伊當時急須用錢，伊沒
    有工作，須要負擔生活費及房租等語，又經訊以：「是否知
    道詐騙集團是利用電話騙取帳戶以為電話詐騙不法之用？」
    ，答稱；「我有看過相關電視宣導，但我沒有選擇。」等語
    （見本院簡上卷第22頁），足堪認被告其因本身經濟狀況不
    佳而生活困難，又因無充實資力而無法申辦貸款，經「林經
    理」向其聲稱只要利用其帳戶偽做資金出入之交易明細以取
    信銀行，即可以向銀行獲取貸款，其雖得預見其將郵局帳戶
    之存摺、提款卡、印章、密碼一併提供予他人使用，將使該
    帳戶脫離自己掌控，則取得帳戶之他人可以任意利用該帳戶
    ，可能便利他人從事財產犯罪，然為貪圖獲得10萬元貸款，
    仍出於僥倖心態，將上開物品交付給「林經理」使用，主觀
    上顯具有幫助他人從事詐欺犯罪之不確定故意，甚為明確，
    被告辯稱本案詐欺犯行與其無關云云，自為卸責之詞，不足
    採信。
  (三)綜上所述，本案事證明確，被告犯行既經證明，應予依法論
    科。
二、按刑法上之幫助犯，係對於犯罪與正犯有共同之認識，而以
    幫助之意思，對於正犯資以助力，而未參與實施犯罪之行為
    者而言（最高法院75年度臺上字第1509號、84年度臺上字第
    5998號、88年度台上字第1270號判決參照）。被告提供其所
    有之銀行帳戶予他人為上開詐欺取財犯行使用，雖並未參與
    犯罪之構成要件行為，然其係以幫助他人犯罪之意思，實施
    詐欺取財構成要件以外之行為，應依刑法第30條第1 項論以
    幫助犯。是核被告所為，係犯刑法第30條第1 項、第339 條
    第1 項之幫助詐欺取財罪。又被告以一幫助詐欺取財犯意，
    提供郵局帳戶之存摺、印章、提款卡、密碼予詐騙集團成員
    使用，詐騙集團成員再先後向被害人丁○○、乙○○、戊○○等3 人施詐，惟就被告言，仍僅有一次提供帳戶之幫助行
    為，僅成立一個幫助詐欺罪（最高法院96年度臺非字第245
    號、95年度臺非字第284 號判決參照）。又被告係幫助犯，
    爰依刑法第30條第2 項之規定，按正犯之刑減輕之。原審以
    本案事證明確，依刑法第30條第1 項、第339 條第1 項、第
    41條第1 項前段，刑法施行法第1 條之1 等規定，量處被告
    有期徒刑2 月，並諭知以新臺幣1,000 元折算1 日之易科罰
    之折算標準，其認事、用法均無不當，被告上訴意旨執前詞
    空言否認犯罪，指摘原審判決不當，並請求本院另為無罪之
    判決云云，尚難憑取，又本院審酌被告本身雖未實際參與詐
    欺取財犯行，但其提供郵局帳戶之存摺、印章、提款卡、密
    碼供不法犯罪集團使用，不僅造成執法機關不易查緝犯罪行
    為人，嚴重危害社會治安，助長社會犯罪風氣，更造成被害
    人求償上之困難，惡性非輕，且被告於警詢、偵查及本院審
    理中均否認犯行，亦無賠償被害人損失之意思，態度難謂良
    好，並慮及各該被害人遭詐騙之損失金額，與被告之生活狀
    況、智識程度等情狀，認為原審上開量刑亦稱妥適，是以本
    案被告上訴為無理由，應予駁回。
據上論斷，依刑事訴訟法第455 條之1 第1 項、第3 項、第368
條、第364 條，判決如主文。
本案經檢察官甲○○到庭執行職務。
中    華    民    國    98    年    8     月    28    日
                  刑事第八庭    審判長法  官  洪能超
                                      法  官  林建鼎
                                      法  官  陳思帆
以上正本證明與原本無異。
如不服本判決，應於收受本判決後10日內向本院提出上訴書狀，
並應敘述具體理由，如未敘述上訴理由者，應於上訴期間屆滿後
20日內補提理由書狀於本院（均須按他造當事人之人數附繕本）
「切勿逕送上級法院」。
中    華    民    國    98    年    8     月    28    日
                                      書記官  李宗諺
附錄本判決論罪科刑之法條：
中華民國刑法第30條
幫助他人實行犯罪行為者，為幫助犯。雖他人不知幫助之情者，
亦同。
幫助犯之處罰，得按正犯之刑減輕之。
中華民國刑法第339 條
意圖為自己或第三人不法之所有，以詐術使人將本人或第三人之
物交付者，處5 年以下有期徒刑、拘役或科或併科1 千元以下罰
金。
以前項方法得財產上不法之利益或使第三人得之者，亦同。
前2項之未遂犯罰之。
中華民國刑法施行法第1條之1
中華民國94年1 月7 日刑法修正施行後，刑法分則編所定罰金之
貨幣單位為新臺幣。
94年1 月7 日刑法修正時，刑法分則編未修正之條文定有罰金者
，自94年1 月7 日刑法修正施行後，就其所定數額提高為30倍。
但72年6 月26日至94年1 月7 日新增或修正之條文，就其所定數
額提高為3倍。


司法院資訊處製作；財團法人民間司法改革基金會備份。
